【裁判字號】    94,簡上,500
【裁判日期】    951206
【裁判案由】    返還合夥出資款
【裁判全文】
臺灣臺北地方法院民事判決             94年度簡上字第500號
上  訴  人  甲○○
被上訴人    丙○○
            丁○○
上列當事人間請求返還合夥出資款事件，上訴人對於中華民國九
十四年七月十四日臺灣臺北地方法院臺北簡易庭94年度北簡字第
4738號第一審判決提起上訴，本院於中華民國九十五年十一月二
十二日言詞辯論終結，判決如下：
    主  文
上訴駁回。
第二審訴訟費用由上訴人負擔。
    事實及理由
一、上訴人起訴主張：上訴人於民國（下同）89年間因與被上訴
    人楊滄海結識，並經由其介紹間而認識被上訴人丙○○，嗣
    於被上訴人哄唆與長期鼓吹下，遂應允與被上訴人共同合作
    出資，承租訴外人吳山林於臺北市○○街40巷2號1樓之房屋
    為營業場所，並以被上訴人丙○○之名義，由上訴人出資申
    請執照而合夥成立「岱山健康整復中心」（下稱系爭健康整
    復中心），合夥期間包含承租店面、裝修店面、購買醫療器
    材設備、印名片等費用均由上訴人先行代墊，並協議由被上
    訴人丙○○將所有開銷逐筆登載列冊，並開立發票或收據予
    先行墊付之上訴人，被上訴人亦為病患進行相關治療行為並
    收取費用，被上訴人丁○○並介紹相關推拿師到店進行服務
    。詎系爭合夥之健康整復中心因經營不善與意見不合，致使
    被上訴人任上開事業閒置而不顧，被上訴人復又未能開立發
    票或收據予上訴人，即將上開合夥事業放棄不理，任由上訴
    人獨立管理，致上訴人無力經營進而登報頂讓未果，因系爭
    合夥事業既無法繼續，被上訴人即應連帶返還上訴人為其代
    墊之合夥出資款計新臺幣（下同）150,000元，並為此訴請
    被上訴人應連帶給付上訴人150,000元等語。
二、被上訴人丙○○則以：否認曾與上訴人合夥經營系爭健康整
    復中心事業，伊與被上訴人丁○○僅就上訴人開設系爭健康
    整復中心一事進行建議而未參與合夥，兩造既無簽立合夥協
    議書，亦未就出資比例、收益劃分等相關合夥事宜達成合意
    ，伊僅義務幫忙上訴人尋覓營業場所，伊亦無對病人進行針
    灸、看診、收取費用等行為，更無上訴人所主張之帳冊記錄
    存在等語，資為抗辯。
三、被上訴人丁○○則以：伊雖曾向上訴人提及關於合夥經營民
    俗療法等事宜，惟伊並未答應合夥，上訴人經營期間伊雖曾
    義務至系爭健康整復中心幫忙，並未收取任何報酬，且亦未
    知悉上訴人有承租房屋、裝潢等情事等語，資為抗辯。
四、本件原審對於上訴人之請求，判決上訴人全部敗訴，上訴人
    全部聲明不服，求為（一）廢棄原判決。（二）被上訴人應
    連帶給付上訴人150,000元；被上訴人則均求為判決駁回上
    訴。
五、本院得心證之理由：
（一）按當事人主張有利於己之事實者，就其事實有舉證之責任
      。民事訴訟法第277條定有明文。又民事訴訟如係由上訴
      人主張權利者，應先由上訴人負舉證之責，若上訴人先不
      能舉證，以證實自己主張之事實為真實，則被上訴人就其
      抗辯事實即令不能舉證，或其所舉證據尚有疵累，亦應駁
      回上訴人之請求。最高法院17年上字第917號著有判例足
      參。
（二）本件上訴人主張被上訴人應連帶給付上訴人15萬元，其所
      據之法律關係，無非係兩造間所成立之合夥關係，且上訴
      人有代被上訴人等支出15萬元之款項，並為此請求被上訴
      人應連帶返還云云，惟被上訴人均否認與上訴人間成立合
      夥契約關係，揆諸上開說明，上訴人自應就與被上訴人間
      確有成立合夥契約關係，且曾為被上訴人等支出15萬元款
      項之事實，負舉證之責，惟查：
    1.系爭整復中心使用之房屋出租人吳山林曾於原審94年3月1
      7日審理時到庭結證稱：上訴人確有向其租用房屋作指壓
      推拿，租金每月25,000元，當初是上訴人與被上訴人丙○
      ○來談租房子之事，但伊不清楚該2人是合作還是獨資，
      承租人剛開始是被上訴人丙○○，租約2年，後來沒多久
      有換約，都是上訴人在做，錢都是上訴人支付。伊不知道
      房屋裝潢是誰出的錢。伊有看過被上訴人2人在店裏面，
      但沒有看到被上訴人在做推拿，也沒有看過2人之名片等
      語（見原審卷第14頁至17頁），顯見證人吳山林對於兩造
      間是否確有合夥開店一事，並不知情，不足以證明兩造間
      已成立合夥契約關係。
    2.又證人許文貴於原審94年5月16日審理時曾到庭結證稱：
      伊知道兩造間在談要做推拿之事，伊有阻止他們不要做，
      但他們沒有聽勸，就與房東簽約，至於是誰去的，伊不知
      道。伊不知道他們1人多少股份，開業後，他們3人常在那
      裏。伊知道他們3人對於推拿業有興趣，至於如何合夥伊
      不知道。也不知道錢要如何攤，如何分。被上訴人沒有說
      過在推拿店有無股份，但他們整天在那邊招呼朋友，伊知
      道被上訴人丙○○比較專業。他們有記帳的事，是上訴人
      有記帳，被上訴人有無記帳，伊不知道。被上訴人丁○○
      有和伊說過他是基於朋友關係來幫忙，有置身事外的意思
      。他們表面上好像有合夥，實質上伊不知道細節，起先是
      他們3人促成這個開業，後來細節伊不清楚等語（參原審
      卷第41頁至46頁）。足證證人許文貴雖曾聽聞兩造有談論
      合作經營推拿業之事，但對於兩造是否確有成立合夥及合
      夥之詳細內容為何，均無知悉，亦無足證明兩造確已成立
      合夥契約關係。
    3.上訴人雖提出被上訴人丙○○與出租人吳山林簽訂之租約
      資料，惟該份租約簽訂不久後，上訴人即又再與出租人吳
      山林另外簽訂租約，並用以取代被上訴人丙○○所簽訂之
      租約，此為兩造所不爭執之事項，且與證人吳山林於原審
      時證述相符，是由該租約之簽訂，尚不足以認定兩造間有
      合夥契約之成立。
    4.又上訴人另提出兩造之名片，其上雖記載「岱山健康整復
      研究中心」「台北市傳統民俗療法協會會員」之字樣，但
      並未註明被上訴人為該研究中心之負責人或其他足供認定
      被上訴人為合夥人之記載，是單憑該名片資料，亦無足證
      明兩造間有合夥關係存在。
    5.至於上訴人於本院審理時，雖請求傳訊證人乙○○及鍾來
      好及蔡茂山等證人出庭作證，但並未提供正確之地址足供
      本院傳訊，且於本院95年10月17日審理時表示證人鍾來好
      、蔡茂山的電話打不通，而鄭榮德表示不願意出庭作證等
      語。因上訴人未提供本院有關證人之傳訊地址，本院自無
      法傳訊。除此以外，上訴人復未提出其他證據，足以證明
      兩造間確有合夥關係存在。
    6.稽諸上情，上訴人並未具體證明與被上訴人間確有合夥關
      係存在，縱使被上訴人僅單純否認，而未就其抗辯事實舉
      證證明，揆諸前揭判例意旨所示，亦不能據此即為有利於
      上訴人之認定。從而，上訴人依合夥之法律關係，請求被
      上訴人連帶給付150,000元，洵屬無據，為無理由。
六、綜上所述，本件上訴人主張為不足採，則上訴人執此主張兩
    造間有合夥之關係云云，自屬無據。從而，上訴人主張本於
    合夥之法律關係，請求被上訴人連帶給付款項，為無理由，
    不應准許。原審為上訴人敗訴之判決，並無不合。上訴意旨
    指摘原判決不當，求予廢棄改判，為無理由，應予駁回。
七、據上論結，本件上訴為無理由，依民事訴訟法第436條之1第
    3項、第449條第1項、第78條，判決如主文。
中    華    民    國    95    年    12    月    6     日
              民事第五庭審判長法      官  翁昭蓉
                              法      官  林麗真
                              法      官  陶亞琴
以上正本係照原本作成。
本件判決不得上訴。
中    華    民    國    95    年    12    月    6    日
                              法院書記官  吳芳玉


司法院資訊處製作；財團法人民間司法改革基金會備份。
